臺灣高雄地方法院刑事判決　　　　　　　 96年度訴字第532號
公　訴　人　臺灣高雄地方法院檢察署檢察官
被　　　告　乙○○
上列被告因違反稅捐稽徵法等案件，經檢察官提起公訴（95年度
偵字第7161號），本院判決如下：
    主  文
乙○○無罪。
    理  由
一、公訴意意旨略以：乙○○係設於高雄縣仁武鄉○○村○○街
    232 號5 樓之1 「原一土木包工業」（下稱原一土木）負責
    人，為商業會計法所稱之商業負責人，負有據實製作薪資所
    得扣繳暨免扣繳憑單（下稱薪資所得扣繳憑單）及登載營利
    事業所得稅結算申報書之義務，為從事業務之人，亦為稅捐
    稽徵法上之納稅義務人。其明知甲○○於民國86年間，並未
    在原一土木工作，亦未向原一土木支領薪資新臺幣（下同）
    30萬7260元，竟基於行使業務上登載不實文書及以詐術或其
    他不正方法逃漏稅捐之犯意，於其業務上作成員工於86年之
    薪資所得扣繳憑單上，虛偽登載甲○○向原一土木領取30萬
    7260元薪資，並將上開不實之薪資金額列為原一土木之營業
    費用，據以製作原一土木包工業86年度營利事業所得稅申報
    書，持向財政部臺灣省南區國稅局高雄縣分局申報營利事業
    所得稅而行使之，以此不正方法逃漏原一土木86年度應繳之
    營利事業所得稅76,815元，足以生損害於甲○○及稅捐稽徵
    機關對於稅捐稽徵之正確性。因認被告涉犯違反稅捐稽徵法
    第47條第3 款、第41條之以不正方法逃漏稅捐罪及刑法第21
    6 條、第215 條之行使業務上登載不實文書罪。
二、按犯罪事實應依證據認定之，無證據不得認定犯罪事實；不
    能證明被告犯罪者，應諭知無罪之判決，刑事訴訟法第154
    條第2 項、第301 條第1 項分別定有明文。又事實之認定，
    應憑證據，如未能發現相當證據，或證據不足以證明，自不
    能以推測或擬制之方法，以為裁判基礎（最高法院40年台上
    字第86號判例意旨參照）。
三、公訴人認被告涉犯上開以不正方法逃漏稅捐罪及行使業務上
    登載不實文書罪嫌，無非係以證人即告訴人甲○○於偵查中
    之證述、原一土木製作之甲○○86年度薪資所得扣繳憑單影
    本、財政部臺灣省區國稅局高雄縣分局95年10月27日南區國
    稅高縣一字第0950060942號函、原一土木86年度申報損益表
    、資產負債表、營業成本明細表、核定通知書等為其主要論
    據。訊之被告固坦承有製作甲○○86年度薪資扣繳憑單及據
    以做為原一土木86年度營利事業所得稅申報之資料等情，惟
    堅決否認有何逃漏稅捐及行使業務上登載不實文書之行為，
    辯稱：雖不認識甲○○，惟其係透過丁○○找工人，再由丁○○所提供之資料製作薪資扣繳憑單等語。
四、查被告辯稱係透過丁○○找工人，再由丁○○所提供之資料
    製作薪資扣繳憑單等語。核與證人丁○○於本院證稱：被告
    提出之薪資表，是他給的，因為有幫被告叫工人，領錢的時
    候工人拿資料給他，他向被告領錢轉給工人，薪資表再給被
    告，告訴人甲○○雖不認識被告，但認識他，當時有叫告訴
    人甲○○來工作，但工作內容則不清楚，領錢的人要拿身分
    證、印章，因為告訴人甲○○有領過錢，所以她的身分證會
    影印留存等語相符（見本院卷第70至76頁）。而證人即告訴
    人甲○○亦於本院證稱：不認識被告，但認識丁○○，曾經
    向丁○○領錢，因為丁○○有介紹她去兼差做清潔工作，但
    是跟誰做並不知道，確有向丁○○領錢約30多萬元，被告提
    出附卷之身分證影本是她的無誤，因領錢所以身分證有拿給
    丁○○影印，也有叫丁○○幫忙刻印章等語（見本院卷第77
    至81頁），亦核與丁○○之證詞相符，足證被告確係透過證
    人丁○○找到告訴人甲○○來工作，被告並無直接與告訴人
    甲○○接觸，告訴人甲○○領錢都是透由證人丁○○為之，
    被告以證人丁○○所提供之資料，製作薪資扣繳憑單。被告
    上開辯解，應可採信。從而被告確有支付30萬7260元之薪資
    予告訴人甲○○，則被告所製作之薪資扣繳憑單即無虛偽之
    情事，自無有逃漏稅捐及行使業務上登載不實文書之行為，
    堪以認定。
五、公訴人雖以被告於偵查中即可聲請傳喚證人丁○○而不為，
    遲至起訴後始聲請傳喚，則證人丁○○之證詞憑信性不足；
    又告訴人於本院審理時所為有利於被告之證述與偵查中之證
    詞亦不一致，告訴人縱係有透過證人丁○○介紹工作，其是
    否確實到被告處工作，亦有可疑等語。惟查，本件係民國86
    年之所得稅申報事宜，距被告於94年12月間接受檢察官偵訊
    時，已約8 年，時間已遠，被告因不復記憶而未能及時辯明
    ，並不違常情。且被告於偵查時即已陳述工人的申報薪資資
    料，有時是工人直接拿給他，有時是介紹人拿給他的等語（
    見偵卷第12頁），雖未直言介紹人係丁○○，惟已足證確有
    透過第三人向外徵求工人。被告於起訴後，經查證得知告訴
    人係丁○○所介紹，並向會計師索取薪資表、身分證影本等
    證物提出於本院，而告訴人甲○○亦當庭證明該證物身分證
    影本之真實性在卷，實無何悖於情理，而不能採信之處。再
    者，告訴人甲○○於偵查中固證稱，伊於86年間在鳳山麗園
    冰果室工作，且不認識被告等語，惟被告係透過丁○○召募
    工人，而告訴人甲○○係由丁○○介紹工作，已如前述，則
    告訴人甲○○自不認識被告或原一土木包工業，且告訴人甲○○於本院亦證稱伊係利用麗園冰果室未開店之上午，經丁○○介紹兼差在外工作在卷（見本院卷第80頁），是以告訴
    人甲○○於86年間因有兼職情形，自不能謂其無在他處工作
    之可能。因此不能認告訴人偵查中之證詞，有何與本院證詞
    前後不一之處。又被告經營土木包工之工作內容，除建築工
    地之工作外，尚包括清潔大樓等雜工，工作場所亦不固定，
    亦據證人丁○○證述在卷（見本院卷第75頁），此與告訴人
    甲○○證述之兼差清潔工作，亦無不合之處。況且，本件告
    訴人甲○○經被告聲請傳訊，為交互詰問之始，仍然否認有
    為被告工作之情（見本院卷第77頁以下），係經交互詰問後
    始陸續陳明上開事項，若其間有事後串證之情形，告訴人甲○○亦會主動表明上開情節，而非被動說明。且告訴人甲○○亦表明其出庭前並未與被告聯絡等語（本院卷第80頁），
    即不能認告訴人甲○○於本院之證詞有何不足採信之處。
六、綜上所述，公訴人所舉之上開證據資料，顯然無法說服本院
    形成被告有罪之確信，公訴人復未提出其他積極之證據，足
    資證明被告有何公訴人所指逃漏稅捐及行使業務上登載不實
    文書之犯行，不能證明被告犯罪，自應為被告無罪判決之諭
    知。
據上論斷，依刑事訴訟法第301 條第1項，判決如主文。
本案經檢察官丙○○到庭執行職務。
中　　華　　民　　國　　96　　年　　6 　　月　　20　　日
                  刑事第十四庭審判長  法　官  蔡廣昇
                                      法  官  謝雨真
                                      法  官  施介元
以上正本證明與原本無異。
如不服本判決，應於判決送達後10日內，向本院提出上訴狀。
中　　華　　民　　國　　96　　年　　6 　　月　　20　　日
                                      書記官  謝群育
